臺灣臺南地方法院刑事判決　　　　　　　　　　　　九十二年度訴字第一三六號
　　公　訴　人　臺灣台南地方法院檢察署檢察官
　　被　　　告　甲○○
　　指定辯護人　本院公設辯護人　林宜靜
右列被告因違反毒品危害防制條例案件，經檢察官提起公訴（九十二年度偵字第九七
六五號），本院判決如左：
    主  文
甲○○無罪。
    理  由
一、公訴意旨略以：被告甲○○基於販賣第一級毒品海洛因及第二級毒品安非他命之
    犯意，於民國九十二年九月三日十三時許，在台南市安南區某遊戲場外面，向綽
    號「長腳」之不詳姓名男子，以新台幣（下同）二萬元購得安非他命六小包，八
    萬元購得海洛因四十小包。同日十四時四十五分，甲○○持該毒品至台南市○○
    ○路○段八號根萊賓館旁停車場時，為警查獲，並扣押海洛因四十小包、安非他
    命六小包、夾鏈袋二小包、注射針筒十九支、橡皮管二條、玻璃球一個等物。因
    認被告違反毒品危害防制條例第四條第一項、第二項之販賣第一、二級毒品罪嫌
    。
二、按犯罪事實，應依證據認定之，無證據不得推定其犯罪事實；又不能證明被告犯
    罪者，應諭知無罪之判決。刑事訴訟法第一百五十四條第二項、第三百零一條第
    一項分別定有明文。次按所謂認定犯罪事實之證據，係指足以認定被告確有犯罪
    行為之積極證據而言，該項證據自須適合於被告犯罪事實之認定，始得採為斷罪
    之資料。又事實之認定，應憑證據，如未能發現相當確實證據，或證據不足以證
    明，自不能以推測或擬制之方法，以為裁判之基礎。而認定犯罪事實所憑之證據
    ，無論係直接證據或間接證據，其為訴訟上之證明，須於通常一般之人均不致有
    所懷疑，而得確信其為真實之程度者，始得據為有罪之認定，倘其證明尚未達到
    此一程度，而有合理之懷疑存在，復無其他調查途徑可尋，法院即應為無罪之判
    決。最高法院二十九年度上字第三一○五號、四十年度臺上字第八六號及七十六
    年度臺上字第四九八六號判例可資參照。
三、公訴人認被告涉有前揭犯行，無非係以：訊之被告甲○○固坦承向綽號「長腳」
    之不詳姓名男子購入上開毒品為警查獲，惟矢口否認販賣，辯稱：「購入之毒品
    是要供自己施用」等語。然查：被告茍係要自己施用，何以一次購買如此多之海
    洛因與安非他命，且準備空夾鏈袋？又海洛因毒品四十小包，為何須貼上藍、紅
    色標籤，且相同顏色標籤之毒品重量均一致？被告所辯顯係卸責之詞，不足採信
    。此外，又有查獲之第一級毒品海洛因四十小包、第二級毒品安非他命六小包，
    空夾鏈袋二小包等物扣案足憑等情，為主要論據。訊據被告固供承有於右揭時、
    地，持有第一、二級毒品為警查獲之事實，惟堅決否認係基於販賣第一、二級毒
    品之犯意，而販入上開第一、二級毒品，辯稱：扣案毒品是買來要留著自己用的
    ；向綽號「長腳」之不詳姓名男子買來時毒品上就貼有紅、藍標籤等語。經查：
  (一)扣案之六包結晶體經警初步檢驗結果，呈安非他命反應，且連同扣案之四十包粉
    末再送鑑定之結果為：「送驗白粉四十包均含第一級第六項毒品海洛因成分，合
    計淨重二七．二四公克（空包裝重十六．二二公克）」、「顆粒中無煙毒（嗎啡
    、海洛因）成份，有甲基安非他命成份，無ＭＤＭＡ成份，無ＭＤＡ成份，無愷
    命他成份。送驗顆粒六小包淨重十二．二九三二克，取樣０．一０一０克（已鑑
    析用罄），餘十二．十九二二克（淨重）．．．。」等情，有台南市警察局第六
    分局搜索扣押筆錄及扣押物品目錄表、台南市警察局第六分局查獲涉嫌毒品危害
    防制條例案毒品初步檢驗報告單、法務部調查局九十二年十一月十七日調科壹字
    000000000號鑑定通知書及國防部憲兵司令部刑事鑑識中心九十二年十
    二月二十四日（九二）宇鑑字第一七一九一號鑑驗通知書在卷可佐（見警卷第三
    至六頁；本院卷第六四、九八頁）。可見扣案之四十包及六包物品，分別為第一
    級毒品海洛因及第二級毒品安非他命至明。次查，被告尿液經警於九十二年九月
    三日採集送驗後，呈嗎啡及安非他命陽性反應，此有台南市警察局第六分局偵辦
    甲○○涉嫌毒品危害防制條例案件送驗尿液及年籍對照表、臺南市衛生局九十二
    年九月十日（）南市衛驗字第九二０六七二號檢驗成績書及法務部調查局九十
    三年一月十二日調科壹字第０九二六二九四一七九０號檢驗通知書附卷可稽（見
    本院卷第二三至二五頁、第九九頁）。復有注射針筒十九支、橡皮管二條及玻璃
    球一個等供施用毒品所用之器具扣案可佐。參以海洛因經注射入人體後，約百分
    之八十於二十四小時內自尿液中排出，一般而言，尿液中能否驗出嗎啡陽性反應
    ，與其投與量、投與途徑、採尿時間、個人體質及檢驗方法之靈敏度等有關，國
    外曾有文獻報導注射六毫克之海洛因鹽酸鹽，其代謝物嗎啡之平均可檢出時限約
    為二十六小時（最低檢出量為300ng/ml）。而甲基安他命經口服投興後約百分之
    七十於二十四小時內自尿中排出，約百分之九十於九十六小時內自尿中排出，畋
    於目前國內尿液中甲其安非他命之檢驗僅為鑑定其是否呈陽性反應尚未定其含量
    ，且甲基安非他命成分之檢出與其投與方式、投與量、個人體質、採尿時間與檢
    測儀器之精密度等諸多因素有關，因此僅憑尿液中呈安非他命陽性反應，並無法
    確實推算吸食時間距採集時間之長短，惟依上述資料推斷，最長可能不會超過四
    日。此有行政院衛生署藥物食品檢驗局（八一）藥檢壹字第八一一四八八五號函
    及（八一）藥檢壹字第００一一五六號函可參。是被告於本案查獲之九十二年九
    月三日十三時許回溯二十六小時及九十六小時內之某時許，確有施用第一級毒品
    海洛因及第二級毒品安非他命之行為，足以認定。準此，被告既有施用第一、二
    級毒品之習慣，則其辯稱：前揭扣案毒品係買來供己施用等語，尚非違背經驗法
    則而不可採。自難遽以所查扣之上開第一、二級毒品等物，逕以推測或擬制方法
    ，認定被告涉有起訴書所載意圖販賣而販入第一、二級毒品之犯行；且其所為持
    有第一、二級毒品之行為，應為其施用毒品之行為所吸收，而不另論罪。
  (二)證人林全德雖於另案警詢中證述：：「我是要向綽號「阿鳥」真實姓名黃建翰買
    海洛因，他不賣給我，他叫我去向「阿德」買．．．。」、「（你通聯內000
    0000000號是何人持用？你向他買過海洛因毒品嗎？）是綽號「阿德」男
    子。我曾與他共同出資託他到高雄買海洛因，曾出資新台幣壹玖仟元買壹錢。」
    、「（警方調查出你在九十二年四月三日十三時二十八分向「阿德」買海洛因毒
    品，約在良美百貨附近交易？）曾在該處有綽號「阿德」交易過毒品無誤。」等
    情（見本院卷第七二頁），並有被告與證人林全德通聯之電話譯文表及雙向通資
    料可稽（見本院卷第八五、八六、九六頁）。而被告亦供承自己的綽號叫「阿德
    」無誤（見本院卷第一二九頁）。惟查，證人林全德前揭證述並未敘及於本案發
    生時點即九十二年九月間，係向被告購買毒品。且經質諸上情，其於本院審理時
    證稱：「（施用第一級毒品海洛因是否向被告購買？）不是，我曾經跟被告一起
    合資買毒品，我自己有向阿源購買，我跟被告合資購買毒品的對象不是阿源，那
    個人被告才認識。」、「（你向警察說你有向阿德購買第一級毒品海洛因，有何
    意見？（提示並告以要旨））錄音帶內容只是我和阿德約在哪裡見面而已，我跟
    警察說我和被告一起合資，但我怕不承認，警察會給我辦薛球的案件，所以我後
    來就承認。」、「（你和被告合資，是從何時買到何時？）大約從九十二年三、
    四月到六、七月．．．。」、「（九十二年九月份是否還有在施用？）有，我通
    常向阿源買的，如果聯絡不到阿源，才找阿德。」、「（警察訊問你時，你說你
    大部分都會託阿德幫你買，購買了幾次？）記不清楚次數，大概是從三、四月到
    六、七月。」等節（見本院卷第一一八、一二０、一二二頁）。則證人林全德於
    九十二年九月間是否有向被告購買毒品，亦非無疑。是難據此認定被告於九十二
    年九月三日十三時許，確係基於販賣毒品之犯意，而販入持有本件扣案第一、二
    級毒品。又觀諸卷附台南市警察局刑警隊偵辦毒品案電話譯文表（見本院卷第八
    三至九七頁），均係記載被告於九十二年四月間與他人通聯之譯文紀錄，尚與公
    訴人所指本案被告於九十二年九月三日十三時許，有基於販賣第一、二級毒品之
    犯意，而向綽號「長腳」之不詳姓名男子販入第一、二級毒品一事無涉。再者，
    扣案共四十六包之第一、二級毒品雖然各自分裝成不同重量之包裝，並貼有不同
    記號的紅、藍標籤，此有台南市警察局第六分局偵辦甲○○涉意圖販賣毒品案扣
    押一、二級毒品清單及照片八幀在卷可稽（見本院卷第一三六至一四一頁）。然
    查，被告辯稱：毒品上就貼有紅、藍標籤，是向綽號「長腳」之不詳姓名男子買
    來時就這樣乙節，並未有其他積極證據證明與事實不符，而不足採信，當難憑此
    即為不利被告之認定。
  (三)綜上所陳，公訴人所舉事證，尚有合理性之懷疑存在，致使無從為被告持有扣案
    第一、二級毒品之行為，確係基於販賣第一、二級毒品之犯意而販入之確信；且
    本院依調查所得之證據，並查無被告於案發當時有何公訴人所指意圖販賣第一、
    二級毒品之情。此外，復查無其他積極證據足資證明被告前揭犯行。從而，既然
    無法證明被告確有被訴於九十二年九月三日持有扣案第一、二級毒品之行為，確
    係基於販賣第一、二級毒品之犯意而販入。揆諸前揭說明，爰應依法諭知無罪之
    判決。
據上論斷，應依刑事訴訟法第三百零一條第一項，判決如主文。
本案經檢察官乙○○到庭執行職務。
中      華      民      國    九十三    年      三      月      二      日
                                  臺灣臺南地方法院刑事第八庭
                                      審判長  法  官  吳勇輝
                                              法  官  鄭燕璘
                          法  官  陳映佐
右正本證明與原本無異。
如不服本判決，應於判決送達後十日內，向本院提出上訴狀。
                                              書記官  張宜柔
中      華      民      國    九十三    年      三      月      三      日
